臺灣臺北地方法院民事判決　　　　　　　　　　　　九十二年度訴字第五五０三號
　　原　　　告　象華股份有限公司
　　法定代理人　乙○○
　　訴訟代理人　莫怡萍律師
　　被　　　告　現代聯運股份有限公司
　兼法定代理人　丁○○原名：.
　　被　　　告　己○○
　　　　　　　　丙○○
　　右　四　人
　　訴訟代理人　張天欽律師
　　　　　　　　黃于玶律師
　　被　　　告　庚○○
　　訴訟代理人　林達傑律師
　　複代理人　　戊○○
　　被　　　告　甲○○
當事人間因侵權行為損害賠償事件，本院於中華民國九十三年五月七日言詞辯論終結
，判決如下：
    主  文
原告之訴及假執行之聲請均駁回。
訴訟費用由原告負擔。
    事實及理由
一、原告主張：
（一）其於民國九十年九月五日委由ＬＣＤ液晶體顯示器五十台（型號ＬＢＺ－ＪＡ
      Ｔ－５Ｂ７２１）原出賣人宏坤科技發展有限公司（下簡稱宏坤公司）交付所
      購買之貨物至運送人即被告等服務公司現代聯運股份有限公司（下簡稱現代聯
      運公司）所指定之地點－良太交通（臺北市○○街一一一號一樓），並委託被
      告現代聯運（股）公司及丙○○代為運送至深圳關外，而被告現代聯運（股）
      公司、丁○○、己○○及丙○○並未將原告所有系爭ＬＣＤ液晶體顯示器五十
      台確實運送出國，致原告於深圳關外未收悉上開所有貨物，故被告現代聯運公
      司、丁○○、己○○及丙○○應就原告所有系爭ＬＣＤ液晶體顯示器五十台，
      依民法第一百八十四條、一八五條負故意或過失之侵權責任。
（二）上開運送標的本預定委送至廣東省深圳關外（仍屬香港），惟交貨至今下落不
      明，經提起刑事自訴時方知原告供稱其貨竟轉交來路不明之海通企業行主－庚○○運送，且於馬祖遺失；惟查其庚○○於刑事庭九十一年九月四日所述，被
      告等交付貨物之重量、包裝及交付期限等均與出賣人宏坤公司經辦－陳勇所述
      不同，未能證明屬同一貨物，但卻自承將原告之貨以走私方式交由非運送業之
      不名人士－甲○○於馬祖接貨，甲○○於刑庭九十一年十月二十八日供證時，
      亦竟自承將原告之貨隨意丟棄置放於馬祖白沙碼頭後，不盡善良管理人之義務
      ，亦未委由他人看管，致原告昂貴之貨品全遭不見。原告並未委由庚○○等走
      私運送業運送，倘庚○○及甲○○自稱有運送原告所有系爭貨物，將其貨弄至
      下落不明，仍應依民法第一百八十四條、一八五條規定與被告現代聯運公司、
      丁○○、己○○及丙○○向原告共負故意或過失之侵權責任。
（三）本件原告認被告陳振森、己○○、丙○○三人明知原告貨物價值不匪，故意謊
      稱為頗具規模之合法運送公司以取得原告信任將貨交其運送後，竟交由他人走
      私，被告等就貨遺失乙事亦無法提出合理說明，實亦觸犯背信、侵占及詐欺三
      罪甚明，致原告受有嚴重損害；原告雖自訴遭敗，惟上開自訴案已依法不服上
      訴中，且民事判決應自為獨立審判，而被告除「批文」等說詞推測外，復無任
      何書證可證原告委其以「走私」方式運送，其乃以「違背善良風俗之方法加損
      害於他人」，其手段上亦屬「不法」，更可見知，故被告等實已不法侵害其原
      告就系爭貨物之所有權。
（四）如被告庚○○、甲○○確已運送原告系爭所有貨物，其：
　　１、庚○○竟將原告所有系爭昂貴物品交由一非「運送業者」甲○○先生，且明
  　　　明因運往「廈門」，甲○○卻將系爭貨品要運送至「福州馬尾」，實已未盡
　　    善良管理人之義務處理原告所有貨物，其有不法可言。
　　２、被告甲○○將原告所有系爭昂貴貨物收悉後，卻隨意置放，未盡善良管理人
  　　　之注意義務處理原告所有貨物，致遭貨物滅失，其當有不法可言。
（五）本件損害賠償之訴早於刑事「侵占」案未確定前即九十二年十二月二十六日前
      ，即九十二年十一月七日即另行起訴請求，其時效又立即中斷，故本件依侵權
      行為請求時效自原告「知情」起並未逾二年。
（六）被告究既使確有運送原告所委付之貨物，惟卻不依指示，依通常程序報關，自
      台北經香港至深圳，卻委託專門走私之廠商，經危險重重貨物經常遺失之馬祖
      、大陸轉運，實亦以不法方式侵害原告之財產權。
（七）被告丙○○主動向原告搭訕交易，卻從未提起其另屬現代聯運之香港代理商聯
      佑一事，並託己○○至原告公司拜訪，並邀其至被告等服務公司－現代聯運（
      股）公司現址參觀，騙取原告之信任，將系爭貨物交付之後，竟完全下落不明
      ，其態度傲慢，並互推責任，事後打電話、寫存證信函予現代聯運負責人，竟
      指為本件運送與其無關，不聞不問，無需負責，實應就原告之損有損害者，負
      損害賠償責任。」規定被告陳振森為現代聯運負責人應負有監督義務，又依刑
      法第十五條：「對於一定結果之發生，法律上有防止之義務，能防止而不防止
      者，與因積極行為發生結果者同。」規定，盡容忍走私不依通常報關出口，致
      生運載貨物風險；故依民法第一八五條自應與自稱現代聯運代理人之被告丙○○及己○○共負共同侵權行為之責任。
（八）依中華人民共和國海關法第六條規定可知，在須繳關稅處方須批文，且大陸海
      關查緝走私亦屬嚴謹，原告不可以走私方式往福建沿海處運貨。
（九）香港乃大陸行政特區，其屬一國兩制之特區，其管理方式與大陸本土部分均不
      盡相同，何可言與深圳海關同，因本件交貨地並非在深圳海關，而仍在關外香
      港之轄區，依香港基本法第一百零六條規定，顯見貨入香港並不須如至大陸或
      深圳須用批文。
（十）再按民法第一百九十五條規定：不法侵害他人之信用，被害人雖非財產上之損
      害，亦得請求賠償相當之金額。又民法第二百十六條規定：損害賠償，除法律
      另有規定或契約另有訂定外，應以填補債權人所受損害及所失利益為限。依通
      常情形或依已定之計劃、設備或其他特別情事，可得預期之利，視為所失利益
      。原告應得之損害賠償共計美金二萬元，加計其信用損害五十萬元及應退稅之
      損害二萬七千一百九十二元。
（十一）訴之聲明：（一）被告等應連帶給付美金二萬元及新台幣五十二萬七千一百
        九十二元及本訴狀送達之翌日起至清償日止，按年利率百分之五計算之利息
        。（二）原告願供擔保，請准宣告假執行。
二、被告則分別以下列辯詞資為抗辯：
（一）被告現代聯運公司、丁○○、己○○部分：
　　１、原告指述本件之運送過程，全然非實，原告曾以此等事實狀告本件被告丁○○、己○○及丙○○等觸犯背信、侵占、詐欺三罪，業經刑事庭審查認無此
    　　等事實而判決該三人無罪在案，原告再以此指述被告應負侵權行為責任，自
      　屬無據。
    ２、退言之，本件貨物遺失之事實發生在九十年九月間，貨物遺失時，被告丙○○當即即通知原告法定代理人，一同至大陸查找，此乃原告法定代理人於刑
        事訴訟程序九十一年十月十八日開庭時自承，故原告知有損害距原告提起本
        件訴訟，已逾二年，時效消滅，被告併主張時效抗辯，且依實務見解，原告
        刑事附帶民事訴因不合法遭駁回，時效即不因此而中斷，原告另於九十二年
        十一月七日提起民事訴訟主張侵權行為，損害賠償請求權，時效已消滅，故
        主張時效抗辯，本屬有理由。原告於刑事庭中主張被告詐欺、背信、侵占之
        侵權行為，被告從未承認有此等行為，即從未承認原告有所謂之侵權行為損
        害賠償請求權，自無所謂因承認而中斷時效。
　　３、貨物乃有約定遺失賠償限額，原告主張全部貨價之損害，無理由，另被告否
  　　　認原告主張非財產上損害、所失利益、無退稅優惠之損失金額。
    ４、依台北市報關航空貨運承攬商業同業公會九十三年四月十六日函，原告若欲
        經香港將貨物運至深圳，仍需提供批文、收貨人正確名稱及住址，然此三項
        ，原告無一提供，空言貨物約定由此方式運送，自屬無稽。而前刑事庭就此
        部分函該商業同業公會時，該公會當時即覆以：「自台灣運送貨物至大陸，
        如收貨人為工廠，需要手冊，如收貨人為貿易商，需要批文，如收貨人為其
        他身份，則需其他特定之文件或證明。．．．除上述證件外，商業發票及裝
        箱單也是必要的。運送至深圳或深圳之海關，與上述規定相同」，顯見原告
        未提供批文等必備文件進而委託運送人將系爭貨物運至大陸，本係約定走快
        遞方式。
    ５、訴之聲明：（１）原告之訴及假執行之聲請均駁回（２）如受不利之判決，
        願供擔保免為假執行。
（二）被告庚○○部分：
　　１、被告雖曾於同年九月四日，受被告現代聯運公司之託，將３２．２５×１２
　　　　＝３８７，重量四０四公斤之電腦螢幕由馬祖依照小三通之規定，運至大陸
  　　　，收取運費二萬九千一百元，而在馬祖碼頭遺失，惟此項被告與現代聯運公
    　　司之承攬運送關係，非但與原告無關，且對原告亦無任何侵權行為甚明，另
      　原告自承系爭貨物與被告受託運送貨物不符，則依據侵權行為法則向被告請
        求賠償已非有理。
　　２、原告因將現代聯運公司所委託承攬運送之貨物遺失，已經依照雙方所訂契約
  　　　，以每公斤運費價格二倍賠償在案，原告以被告與其他共同被告對其有共同
    　　不法侵權行為，顯然依法無據。
    ３、原告應就被告有何不法侵權行為、有何故意或過失，非財產上之賠償損害及
        所失利益之、退稅之優惠損失，提出具體事證。
    ４、訴之聲明：（１）原告之訴及假執行之聲請均駁回（２）如受不利之判決，
        願供擔保免為假執行。
（三）被告丙○○部分：
　　１、答辯理由均援引被告被告現代聯運公司、丁○○、己○○之答辯內容。
　　２、被告在刑事訴訟中雖曾表示願按原告委託其運送時兩人約定之賠償數額賠償
  　　　予原告，惟此乃被告基於該二人間運送關係產生之賠償約定，並非被告認原
    　　告有侵權行為損害賠償權之情況下自認應負賠償責任。
    ３、訴之聲明：（１）原告之訴及假執行之聲請均駁回（２）如受不利之判決，
        願供擔保免為假執行。
（四）被告甲○○部分：
　　１、被告與原告法定代理人及被告丁○○、己○○、丙○○並不認識，被告庚○○因是住基隆所有有機會認識。有一次庚○○請伊將寄立榮航空公司的幾件
    　　貨急用是否能寄馬祖對馬尾小三通船隻去福州，因認為此舉手之勞，所以無
      　條件答應，將貨送到白沙碼頭用帆布蓋好，等待有船隻前往馬尾再寄，有可
        能別家廠商，在裝貨時，碼頭工人將這幾件貨貨裝錯船運送，第二天發現，
        因白沙碼頭貨物、貨主、工人都沒有固定，連北竿的軍人部隊的民生物品都
        在白沙碼頭出入，因此並沒有找到這些貨，事後得知庚○○為了此事還賠了
        一些錢，實在非常難過為朋友幫了倒忙。
    ２、訴之聲明：（１）原告之訴及假執行之聲請均駁回（２）如受不利之判決，
        願供擔保免為假執行。
三、程序部分：
（一）按訴狀送達後，原告不得將原訴變更或追加他訴。民事訴訟法第二百五十五條
      第一項定有明文。查原告係於起訴狀繕本送達被告「前」，追加被告現代聯運
      股份有限公司，揆諸首開規定，應予准許。
（二）本件被告甲○○未於言詞辯論期日到場，核無民事訴訟法第三百八十六條所列
      各款情形，應依原告之聲請，由其一造辯論而為判決。
四、兩造不爭執之事實：原告於九十年九月五日委由被告現代聯運公司運送ＬＣＤ液
    晶體顯示器五十台（型號ＬＢＺ－ＪＡＴ－５Ｂ７２１），並由原出賣人宏坤公
    司交付所購買之貨物至運送人即被告等服務公司現代聯運公司所指定之地點－良
    太交通（臺北市○○街一一一號一樓），並由被告己○○收受。
五、得心證之理由：本件兩造爭執之處，在於被告運送過程中，是否涉及背信、詐欺
    、侵占等侵權行為？侵權行為損害賠償請求權，是否已時效消滅？原告主張之損
　  害數額是否有理由？
（一）查原告主張系爭貨物原預定經由空運，經香港委送至廣東省深圳關外等情，業
      為被告所否認，並辯稱係原告同意以小三通方式將系爭貨物運至大陸等語，經
      查香港雖屬大陸行政特區，但由香港進大陸，則需由貨主提供大陸收貨人正確
      名稱、地址及大陸進口批文，深圳關外泛指深圳特區以外的內陸地區，與香港
      完全無關等情，業經原告聲請本院向台北市報關航空貨運承攬商業同業公會函
      查後，而以九十三年四月十六日（93）關強一字第9304017號、(93)航新一字
      第9304054號函覆在卷，可知原告若要將系爭貨物經香港送至大陸深圳關外（
      即大陸地區，非香港地區），仍需原告提供大陸收貨人正確名稱、地址及大陸
      進口批文，惟查被告主張原告並未提供上開資料及文件之情，為原告所不爭執
      ，則原告空言主張系爭貨物係約定經香港送至大陸深圳關外云云，即不可採。
      從而本件既未約定依何方式將系爭貨物送至大陸地區，則本件被告主張以小三
      通方式運送，即未違反任何約定，已難以認定被告等有故意不依約定履行而違
      背任務之行為，且查小三通乃政府局部開放允許兩岸通航之政策，即非屬走私
      之方式，是以原告主張被告涉嫌背信及以小三通方式運送系爭貨物為以違背善
      良風俗之方式不法侵害原告之財產所有權云云，即非有據。
（二）又查被告甲○○主張系爭貨物在馬祖白沙碼頭遺失等事實，為兩造所不爭執，
      可見系爭貨物於被告己○○收受後，確有開始運送之事實，只是系爭貨物遺失
      ，而無法依約將之送至深圳而已，從而被告顯然無為自己不法之所有之意圖，
      使用詐術致原告陷於錯誤而交付系爭貨物之情，亦無將渠等原來之持有變更為
      不法所有之意思而加以侵占，此外，原告亦無法舉證證明被告等如何詐欺、侵
      占、背信之具體行為，應認被告等應無具備詐欺、侵占、背信等侵權行為之不
      法要件之行為，從而被告庚○○委託被告甲○○運送，被告甲○○將系爭貨物
      任意置放於白沙碼頭，縱違背善良管理人之注意義務而有過失，亦無不法之行
      為，是以原告主張被告庚○○、甲○○未盡善良管理人之注意義務處理原告所
      有貨物，致遭貨物滅失，其當有不法云云，即不可採。
（三）被告等既無侵權行為之客觀事實，則被告主張時效抗辯、是否原告受有損失等
      ，即毋庸再予審酌，附此敘明。
（四）綜上所述，原告依侵權行為法律關係，請求被告等連帶賠償原告所受損害及所
      失利益，即無理由，應予駁回。原告受敗訴判決，其假執行之聲請即失所依據
　　　，應併予駁回。
六、結論：本件原告之訴，為無理由，並依民事訴訟法第三百八十五條第一項前段、
    第七十八條，判決如主文。
中　　　華　　　民　　　國　　九十三　　年　　　五　　　月　　二十八　　日
                                  民事第二庭  法  官 黃雯惠
右為正本係照原本作成。
如對本判決上訴，須於判決送達後廿日內向本院提出上訴狀。
中　　　華　　　民　　　國　　九十三　　年　　　五　　　月　　二十八　　日
                                              書記官 林玗倩
